臺灣臺中地方法院刑事判決　　　　　　　96年度易字第1310號
公　訴　人　臺灣臺中地方法院檢察署檢察官
被　　　告　甲○○
上列被告因詐欺案件，經檢察官提起公訴（九十六年度偵字第三
九二二號），本院判決如下：
    主    文
甲○○無罪。
    理    由
一、公訴意旨略以：被告甲○○意圖為自己不法利益，於民國九
    十二年一月底某日，至臺中市○○區○○路一○五巷五弄二
    號以無代步工具為由，向告訴人乙○○及其前夫羅立偉借得
    告訴人所有之車牌號碼ＵＷＫ－九六二號輕型機車（下稱系
    爭機車）一輛使用，被告並同意嗣後之保險費、牌照稅、燃
    料稅、交通違規罰鍰等均由其繳納，致告訴人等陷於錯誤而
    同意借車；詎被告借得系爭機車後，即不依約繳交保險費、
    牌照稅、燃料稅、交通違規罰鍰之行政規費至少達新臺幣（
    下同）十一萬一百元，而不法獲得利益，使告訴人一再遭主
    管監理機關追索，且無法應考駕照，經一再求被告迅速處理
    ，皆未獲置理，始知受騙，因認被告涉犯刑法第三百三十九
    條第二項詐欺得利罪嫌云云。
二、按犯罪事實應依證據認定之，無證據不得認定其犯罪事實；
    又不能證明被告犯罪者，應諭知無罪之判決，刑事訴訟法第
    一百五十四條第二項、第三百零一條第一項分別定有明文；
    而認定不利於被告之事實，須依積極證據，苟積極證據不足
    為不利於被告事實之認定時，即應為有利於被告之認定，更
    不必有何有利之證據；又事實之認定，應憑證據，如未能發
    現相當證據，或證據不足以證明，自不能以推測或擬制之方
    法，以為裁判之基礎，最高法院分別著有三十年上字第八一
    六號、四十年臺上字第八六號判例可資參照。次按所謂以詐
    術使人交付，必須被詐欺人因其詐術而陷於錯誤，若其所用
    方法，不能認為詐術，亦不致使人陷於錯誤，即不構成該罪
    ，最高法院著有四十六年臺上字第二六○號判例可資參照。
三、公訴人認被告涉有刑法第三百三十九條第二項詐欺得利罪嫌
    ，無非係以：(1)被告坦承向告訴人及其前夫羅立偉借車，未
    繳交保險費、牌照稅、燃料稅、交通違規罰鍰等事實；(2)告
    訴人之指訴；(3)證人巫慧蘭之證述；(4)系爭機車車籍資料；
    (5)電子公路網違規罰鍰明細及查詢結果影本；(6)被告自借車
    後即不繳交約定應繳付之行政規費、罰鍰，而續行使用機車
    ，顯見被告於洽借機車之際即有為自己不法利益之意圖存在
    ，為其所憑之論據。訊據被告堅詞否認有何詐欺犯行，陳稱
    ：只是單純朋友間借機車，不小心把機車弄丟，伊沒有詐騙
    告訴人，伊已經償還機車賠償費用八千元、強制責任險三萬
    六千元，剩下七萬多元之違規單罰鍰部分，請求分期償還等
    語。
四、經查：
  (一)公訴人認被告向告訴人借用機車，並同意嗣後之保險費、牌
    照稅、燃料稅、交通違規罰鍰等均由其繳納，惟未依約履行
    ，因而認被告向告訴人施用詐術，致告訴人因而陷於錯誤將
    系爭機車交付云云。然告訴人於偵查中陳稱：伊借系爭機車
    時，知道被告生活困難，當時聽說被告有負債，被告與巫慧
    蘭在一起，又要到果菜市場上班，伊前夫羅立偉回家跟伊說
    被告甲○○開口跟他借機車，伊就說好，並將機車行照、保
    險卡都交給羅立偉，請羅立偉交代被告要繳保險，但是他們
    都沒有去繳等語（參見偵查卷第三二頁），並未指述被告有
    以同意嗣後之保險費、牌照稅、燃料稅、交通違規罰鍰等均
    由其繳納為誘因，向告訴人借用系爭機車，則被告是否有對
    告訴人施用詐術，已非無疑；且告訴人於本院審理時以證人
    身分證稱：伊在借機車前已認識被告，當時被告向伊前夫羅
    立偉說要借用該輛機車，經羅立偉向伊轉述被告與其女友同
    居沒有代步工具需要一輛機車，而伊機車剛好沒有在用，且
    伊聽羅立偉說被告當時經濟壓力很大，因此基於朋友一場同
    意將系爭機車借予被告，伊將系爭機車機車行照、保險卡託
    羅立偉轉交予被告，並請羅立偉向被告轉告保險卡日期快要
    到期要去繳保險費，如果有交通罰單要自行負責，伊不知羅
    立偉有無轉述這些話給被告，伊並沒有要羅立偉轉告被告機
    車借用期間該機車牌照稅、燃料稅都要被告負責繳納，後來
    被告下班到羅立偉家喝酒，就直接把系爭機車牽走，伊都沒
    有與被告有直接的接觸等語（參見本院卷第三四至三七頁）
    ，則告訴人同意出借系爭機車之原因，是告訴人經羅立偉告
    知被告經濟狀況不好需要代步工具，基於朋友一場才出借系
    爭機車予被告，且告訴人原先就認識被告，對於出借機車與
    否，本可自行評估，且告訴人亦證稱被告與其並無任何接觸
    ，如何能認被告對告訴人施以詐術？又卷內亦無被告有向告
    訴人為何種承諾或為不實吹噓之相關證明，告訴人經自行評
    估後，同意出借機車予被告，亦無陷於錯誤情事，是被告所
    為，實與詐欺得利之構成要件不符。至告訴人同意出借機車
    後，要求羅立偉轉告被告要繳交機車強制險及交通罰單，亦
    係告訴人對被告提出借用機車之附帶條件，並非被告主動表
    示保險費、牌照稅、燃料稅、交通違規罰鍰等均由其繳納，
    縱被告事後未能滿足告訴人所提出之附帶條件，亦僅係民事
    上債務不履行之問題，與刑事詐欺行為無涉。
  (二)另巫慧蘭於警詢所言為審判外之陳述，而其於偵查中所言又
    未具結，故均無證據能力，且巫慧蘭於警詢、偵查中僅說明
    系爭機車是被告所借用，目前已遺失等語，並不能證明被告
    有對告訴人施以詐術，是本院認無於審理中依職權傳訊巫慧
    蘭之必要。另系爭機車車籍資料、電子公路網違規罰鍰明細
    及查詢結果影本，僅能證明系爭機車有違規罰單未繳之事實
    ，亦難以此直接推論被告有施用詐術之行為，故卷內之證據
    均不足證明被告涉嫌本件詐欺得利之犯行。
五、綜上所述，依卷證顯示之客觀證據，尚難認被告有對告訴人
    施用詐術及告訴人陷於錯誤之情事，且未達通常一般之人均
    不致於有所懷疑，而得確信其為真實之程度，即與刑法詐欺
    得利罪之構成要件不符，揆諸前揭條文及判例意旨，不得僅
    憑推測或擬制之方法，即遽為被告有罪之論斷，是本件應屬
    民事糾葛，尚難以刑法詐欺罪相繩。此外，本院復查無其他
    積極證據足資認定被告有何公訴人所指之詐欺得利犯行，被
    告之犯行既屬不能證明，依首揭規定，應諭知被告無罪之判
    決。
據上論斷，應依刑事訴訟法第三百零一條第一項，判決如主文。
中　　華　　民　　國　　96　　年　　6 　　月　　13　　日
                  刑事第十三庭  審判長法  官  李秋娟
                                      法　官  陳得利
                                      法　官  黃裕仁
上正本證明與原本無異。
如不服本判決，應於送達後十日內向本院提出上訴狀（須附繕本
），上訴於臺灣高等法院臺中分院。
                                　　　書記官  王嘉仁
中　　華　　民　　國　　96　　年　　6 　　月　　13　　日
